【裁判字號】    97,台上,5405
【裁判日期】    971030
【裁判案由】    殺人未遂
【裁判全文】
最高法院刑事判決            九十七年度台上字第五四○五號
上  訴  人  余○○
上列上訴人因殺人未遂案件，不服台灣高等法院高雄分院中華民
國九十五年一月四日第二審更審判決（九十四年度少上更(一)字第
六號，起訴案號：台灣高雄地方法院檢察署九十年度偵字第九三
四四號），提起上訴，本院判決如下：
    主  文
原判決撤銷，發回台灣高等法院高雄分院。
    理  由
本件原判決認定：上訴人余○○（名字及年籍均詳卷）行為時係
十四歲以上未滿十八歲之少年，因其友人乙○○之胞妹丙○○（
由原審另案審理中）與其男友甲○○自民國八十八年中秋節後感
情有隙，丙○○即萌殺意，於同年十月十八日二十二時許，以行
動電話邀約甲○○前往高雄市○○○街七十三號「南海宮」其住
處旁巷子內談判分手及金錢事由，並事先教唆上訴人及其他友人
丁○○（業經第一審判刑）、戊○○、己○○（均由原審另案審
理）、庚○○（業經第一審判刑確定）與多名已滿十四歲不詳姓
名年籍男子等人，準備刀械殺害甲○○。詎上訴人與丁○○、戊
○○、己○○、庚○○及其他男子等多人，竟共同基於殺人之犯
意聯絡及行為分擔，於甲○○獨自赴約，前往上址與丙○○談判
之際，丁○○、上訴人先至丙○○家各自取出西瓜刀及水果刀各
一支，己○○、戊○○、庚○○則各拿木棍躲在附近暗處，迨丙
○○與甲○○談判約二分鐘後，丙○○即佯稱上廁所而離去之際
，上訴人、丁○○（原判決漏載）、己○○、戊○○、庚○○及
其他男子多人，則分持前述刀、棍，自暗處衝出，共同砍殺圍毆
甲○○身體胸部等處，造成甲○○全身可辨識之刀傷約五十處，
傷口最長達二十公分、最深約六公分、最寬約八公分，傷口並傷
及骨骼、神經、肌肉及深部血管，致其受有出血性休克、右胸部
動脈、神經、肌腱斷裂、右側氣胸及右肩胛骨骨折等傷害，幸經
人送醫緊急救護，始幸免於死等情。因而維持第一審論處上訴人
共同殺人未遂罪刑之判決，駁回上訴人在第二審之上訴，固非無
見。
惟查：(一)、有罪之判決書，依刑事訴訟法第三百十條第一款規定
，應於理由內分別情形記載認定犯罪事實所憑之證據及其認定之
理由，始稱合法。又證據能力，指可供「嚴格證明」使用之能力
或資格，乃證據「信用性」之問題；證據之證明力，則指有證據
能力之證據，經合法調查後，得否證明待證事實之價值，乃證據
「憑信性」問題，二者不容混淆。有證據能力之證據，茍未經踐
行合法調查程序，因欠缺嚴格證明之要求，自不得採為證明力之
判斷依據。故證據有無證據能力及其經合法調查後之憑信性為何
，自應在判決中分別記載，詳加論述，始得作為判斷之依據。原
判決認定上訴人於前開時地持水果刀與丁○○、庚○○、戊○○
、己○○等多人，共同圍殺甲○○，但理由中僅於「甲、程序方
面」說明丁○○在警詢時之陳述，雖未經全程連續錄音，致詢問
程序不無瑕疵，惟所為自白既出自其任意性，仍具證據能力。而
在「乙、實體方面」，僅就上訴人所辯其於甲○○被殺時並未在
場一節，敘明如何不足憑採之理由，而對所認上訴人係與丁○○
、庚○○、戊○○、己○○等多人共同基於殺人之決意，持水果
刀圍殺甲○○之犯罪事實，則悉未說明所憑之依據及認定之理由
。亦即原判決僅就「甲、程序方面」敘及丁○○在警詢時陳述而
可供嚴格證明使用之證據，其能力或資格有無之信用性問題，至
於具證據能力之證據經合法調查後，在「乙、實體方面」得否證
明待證事實之價值，其證明力強弱之憑信性如何，則毫無說明。
依首揭說明，自有不依憑證據認定犯罪事實及判決理由不備之違
法。(二)、丁○○在警詢時陳稱：「案發當日（十八日）二十二時
許甲○○前往高雄市前鎮區○○○街七十三號（南海宮），找丙
○○，當時我與丙○○正在門口講話，甲○○以為我是丙○○的
男朋友，欲上前打我，被丙○○阻止，並帶到旁邊巷子內談判，
我朋友戊○○、余○○與余○○的哥哥見到甲○○要打我，就進
入丙○○家中隨手拿一把西瓜刀，余○○拿了一把水果刀，余○
○的哥哥及戊○○各拿一把木棍見丙○○與甲○○在巷口談判，
就上前打他，於是甲○○還手，於是我們才拿出刀子砍他，我約
砍了數刀，見甲○○流血倒地後，我心裏害怕，我就叫他們三個
人一起走了」（見警卷第八頁反面至第九頁），依此供述，甲○
○似係因欲毆打丁○○及於遭木棍攻擊時還手，始遭丁○○及上
訴人等持刀揮砍。倘若不虛，則上訴人等究係因前揭事故臨時起
意，或事前已受丙○○教唆而決意殺害甲○○，即有研求餘地。
而此關鍵，非但關乎犯罪事實之認定及法律之適用，且丁○○上
開供述之憑信性為何？復於上訴人之利益有重大關係，究竟實情
如何，原審未深入查明，細心剖析，並於理由內為必要之論述，
遽行判決，自嫌速斷。上訴意旨指摘原判決不當，非無理由，應
認仍有發回更審之原因。
據上論結，應依刑事訴訟法第三百九十七條、第四百零一條，判
決如主文。
中    華    民    國  九十七  年    十    月   三十   日
                      最高法院刑事第七庭
                          審判長法官  陳  世  雄
                                法官  魏  新  和
                                法官  吳  信  銘
                                法官  徐  文  亮
                                法官  韓  金  秀
      本件正本證明與原本無異
                                      書  記  官
中    華    民    國  九十七  年   十一   月    四    日
                                                Ａ


司法院資訊處製作；財團法人民間司法改革基金會備份。
